【裁判字號】    97,易,1623
【裁判日期】    971203
【裁判案由】    詐欺
【裁判全文】
臺灣板橋地方法院刑事判決              97年度易字第1623號
公  訴  人  臺灣板橋地方法院檢察署檢察官
被      告  乙○○
上列被告因詐欺案件，經檢察官提起公訴（97年度偵字第2093號
），本院判決如下：
    主  文
乙○○幫助意圖為自己不法之所有，以詐術使人將本人之物交付
，處拘役伍拾日，如易科罰金，以新臺幣壹仟元折算壹日。
    事  實
一、乙○○於民國96年9 月29日至同年10月7 日間之某日，預見
    若將自己之銀行帳戶存摺及金融卡提供他人使用，可能幫助
    他人從事詐欺取財犯行，仍不違反其本意，竟基於幫助詐欺
    取財之犯意，將其前於96年9 月29日所申請之合作金庫銀行
    北土城分行帳戶（帳號0000000000000 號）之存摺、金融卡
    及密碼，在不詳地點，交予不詳年籍姓名之人，以供該人及
    所屬之詐騙集團成員使用，該詐騙集團取得上開存摺等物後
    ，即於96年10月7 日下午假冒「嘻哈時尚館」名義，撥打電
    話向甲○○詐稱其先前在網路購物時使用分期付款發生錯誤
    ，須前往自動櫃員機操作解除分期設定云云，使甲○○陷於
    錯誤，於96年10月7 日下午至位在臺南市○○路之郵局自動
    櫃員機操作時，依指示操作而將其帳戶內之款項新臺幣三千
    九百八十七元匯至乙○○之上開合作金庫銀行帳戶內，嗣經
    甲○○發現受騙，報警處理而查獲上情。
二、案經臺北縣政府警察局土城分局報請臺灣板橋地方法院檢察
    署檢察官偵查起訴。
    理  由
一、按被告以外之人於審判外之言詞或書面陳述，除法律有規定
    者外，不得作為證據，刑事訴訟法第159 條第1 項定有明文
    。又按被告以外之人於審判外之陳述，雖不符刑事訴訟法第
    一百五十九條之一至一百五十九條之四之規定，而經當事人
    於審判程序同意作為證據，法院審酌該言詞陳述或書面陳述
    作成時之情況，認為適當者，亦得為證據，刑事訴訟法第15
    9 條之5 第1 項定有明文，就證人甲○○於警詢時之陳述，
    被告同意作為證據，且本院斟酌證人甲○○於警詢時之供述
    證據取得過程並無瑕疵，且與本案待證事實間具有相當之關
    聯性，以之為本案證據尚無不當，是揆諸上開說明，證人甲
    ○○於警詢時之陳述具有證據能力，合先敘明。
二、訊據被告乙○○矢口否認有何犯行，辯稱：伊沒有將銀行存
    摺、提款卡交給他人，伊合作金庫銀行帳戶的存摺、提款卡
    是遺失了，是伊將存摺、提款卡放在褲子後面的口袋內，在
    騎機車時遺失了，伊到家時才發現遺失云云。經查：
  (一)上揭犯罪事實業經被害人甲○○於警詢時指述明確，並有內
    政部警政署反詐騙案件紀錄表影本、郵局自動櫃員機交易明
    細影本、被告於合作金庫銀行北土城分行之交易資料查詢單
    各一件在卷可稽。
  (二)依我國一般金融交易習慣，存款戶辦理開設帳戶而一併申辦
    金融卡者，其於開戶銀行可以存摺、印章或以金融卡之方式
    提領帳戶內之金額，然欲於其他非開戶銀行提領該帳戶之款
    項者，即須持金融卡前往操作自動櫃員機為之，惟以金融卡
    在自動櫃員機提領現金者，除應使用正確之金融卡外，亦應
    一併輸入正確之金融卡密碼始得提領，而金融卡之密碼乃係
    由帳戶所有人自行設定，係極為私密之事，他人並無從知悉
    ，是如僅單純遺失帳戶存摺及金融卡，他人斷無輕易知悉金
    融卡密碼而使用其帳戶作為匯、提款工具之可能。而被告上
    開合作金庫銀行帳戶於被害人甲○○存入款項後，旋遭人以
    操作自動櫃員機之方式提領，可見詐騙被害人甲○○之人及
    其同夥，事前非但已持有被告上開合作金庫銀行帳戶之存摺
    、金融卡，且知悉正確密碼。倘如被告所辯，為何他人能正
    確知悉上開帳戶的正確密碼？被告所辯顯不可採。
  (三)況且，詐騙被害人之人及其同夥，若果未得被告同意使用上
    開帳戶，則被告隨時有可能掛失並補發新存摺及金融卡後將
    詐得入帳戶內之款項提領一空，則詐騙被害人之人焉有可能
    甘冒此風險損失之理？益徵被告所辯為虛偽。
  (四)再者，被告於警詢、偵查及本院準備程序時均謂：同時遺失
    了存摺、提款卡及印章云云，然其於本院審理時又改稱：我
    的存摺、提款卡是遺失的，我的印章還在沒有遺失云云，先
    後供述不一，亦足見其所辯不實。尤其，被告於本院準備程
    序時，先是稱其是在從合作金庫銀行北土城分行騎機車回土
    城市○○街住處時，遺失了存摺、提款卡云云，然本院詢其
    遺失當日是否有在合作金庫銀行北土城分行辦理何手續？被
    告竟稱「我是要去補辦我的存摺，因為我的存摺不見了」云
    云，在在足徵其所辯無非臨訟杜撰之詞，要非事實。
  (五)按刑法上之故意，可分為直接故意與不確定故意（間接故意
    ），所謂「不確定故意」，係指行為人對於構成犯罪之事實
    ，預見其發生而其發生並不違背其本意者，刑法第13條第2
    項定有明文。查金融帳戶之申請甚為簡易方便，亦無信用問
    題，如有使用帳戶之需要，自可自行開戶，如非供作犯罪出
    入之帳戶或其他不法目的，應無隱匿自己名義帳戶而使用他
    人金融帳戶之必要，且邇來利用各種名目詐欺取財之犯罪類
    型層出不窮，該等犯罪，多數均係利用人頭帳戶作為出入帳
    戶，並經媒體廣為披載，被告係成年且智力成熟之人，對此
    應知之甚詳，竟仍將其上開合作金庫銀行帳戶之存摺、金融
    卡及密碼提供給不詳年籍姓名之人使用，足見被告有容認不
    詳年籍姓名之人利用其帳戶犯詐欺取財罪之不確定故意，是
    本件事證明確，被告犯行洵堪認定。
三、查前揭不詳年籍姓名之人及其同夥組成之犯罪集團使被害人
    甲○○陷於錯誤，將前揭款項匯至被告之上開銀行帳戶中，
    渠等所為該當刑法第339 條第1 項之詐欺取財罪。又按刑法
    上之幫助犯，係對於犯罪與正犯有共同之認識，而以幫助之
    意思，對於正犯資以助力，而未參與實施犯罪之行為者而言
    ，如未參與實行犯罪構成要件之行為，且係出於幫助之意思
    提供助力，即屬幫助犯，而非共同正犯。查被告將其所有之
    上開銀行帳戶之存摺、金融卡、密碼提供予不詳年籍姓名之
    人使用，使該不詳年籍姓名之人及其同夥組成之詐欺集團作
    為對被害人實施詐欺取財犯罪之取款工具，顯係基於幫助該
    不詳年籍姓名之人及其同夥組成之詐欺集團實施詐欺取財犯
    罪之犯意，而未參與前開詐欺取財犯行之構成要件行為。是
    核被告乙○○所為，係犯刑法第30條第1 項、第339 條第1
    項之幫助詐欺取財罪。而被告係基於幫助之犯意而為詐欺取
    財構成要件以外之行為，為幫助犯，爰依刑法第30條第2 項
    規定，依正犯之刑減輕之。爰審酌被告提供銀行帳戶予不法
    詐欺份子，非但增加被害人尋求救濟之困難，亦使不法詐欺
    份子得以順利掩飾詐欺取財所得財物，復參酌被告素行狀況
    、犯罪手段、所生危害及犯罪後態度等一切情狀，量處如主
    文所示之刑，並諭知易科罰金之折算標準。
據上論斷，應依刑事訴訟法第299 條第1 項前段，刑法第339 條
第1 項、第30條、第41條第1 項前段，判決如主文。
本案經檢察官江耀民到庭執行職務。
中    華    民    國    97    年    12    月    3     日
                    刑事第八庭  審判長法  官  戴嘉清
                                      法  官  林晏鵬
                                      法  官  陳信旗
以上正本證明與原本無異
如不服本判決應於送達後10日內向本院提出上訴狀
                                      書記官  廖貞音
中    華    民    國    97    年    12    月    11    日
附表本案論罪科刑法條全文：
刑法第339 條
意圖為自己或第三人不法之所有，以詐術使人將本人或第三人之
物交付者，處五年以下有期徒刑、拘役或科或併科一千元以下罰
金。
以前項方法得財產上不法之利益或使第三人得之者，亦同。
前二項之未遂犯罰之。


司法院資訊處製作；財團法人民間司法改革基金會備份。
